【裁判字號】    95,台上,3513
【裁判日期】    950629
【裁判案由】    違反毒品危害防制條例等罪
【裁判全文】
最高法院刑事判決            九十五年度台上字第三五一三號
    上訴人  甲○○
                    2在押）.
上列上訴人因違反毒品危害防制條例等罪案件，不服台灣高等法
院花蓮分院中華民國九十五年四月二十日第二審判決（九十四年
度上訴字第二三九號，起訴案號：台灣花蓮地方法院檢察署九十
四年度偵字第八五九號），提起上訴，本院判決如下：
    主  文
上訴駁回。
    理  由
按刑事訴訟法第三百七十七條規定：上訴於第三審法院，非以判
決違背法令為理由，不得為之。是提起第三審上訴，應以原判決
違背法令為理由，係屬法定要件。如果上訴理由係對原審已調查
明確並於判決內論駁或說明之事項，徒憑己見重為事實之爭辯，
或任意指摘，顯與法律規定得為第三審上訴理由之違法情形不相
適合時，即應認其上訴為違背法律上之程式，予以駁回。上訴意
旨略稱：(1)本件係張漢岳、何清芳、孫建智等人，因上訴人指證
其等涉及黃名震（原名：黃銘政）遭槍擊強盜案，挾怨報復欲入
上訴人於罪；上訴人於偵查中，為求交保而自白犯罪，並非出於
自由意志；張漢岳供稱其經「阿傻」介紹向上訴人購買毒品，是
否有「阿傻」其人，尚非明確，張漢岳所供之真實性即非無疑；
上訴人與張漢岳熟識，曾與之合資或幫其向黃名震購買毒品各一
次，無其所稱販賣毒品情事；何清芳於第一審到庭作證陳稱其係
與上訴人合資購買毒品，其因黃名震被槍擊案遭警方傳喚，始誣
指上訴人販賣毒品云云，足證其於警詢指稱上訴人販賣毒品並非
實在；上訴人與孫建智雖在台灣花蓮監獄同時執行毒品戒治，但
未曾同房且無交情，上訴人不致無償給予毒品，孫建智於第一審
並已證述上訴人無該轉讓毒品之事；上訴人並無0000000
000號行動電話，檢察官復誤為0000000000號行動
電話；扣案安非他命一包係上訴人供己施用，電子秤係確認購入
毒品重量無誤之用。原審不察，憑張漢岳等人之供述及上述其餘
證據資料而為論罪，有不適用法則或適用不當及調查職責未盡之
違法。(2)上訴人已向警方供出毒品來源係購自黃名震，警方並未
予調查，上訴人於原審請求與黃名震對質，以還原真相，原審未
予置理，亦有調查未盡之違法云云。
惟查：原判決撤銷第一審之科刑判決，改判仍論處上訴人甲○○
連續販賣第二級毒品（累犯）及連續轉讓第二級毒品（累犯）罪
刑，係依憑：上訴人之供述，證人張漢岳、何清芳、孫建智等之
證供，扣案安非他命、電子秤，卷附上訴人自白書、00000
00000號行動電話通聯紀錄等證據，為其論罪之依據。並敘
明：(1)上訴人販賣安非他命予張漢岳、何清芳及轉讓安非他命予
孫建智、張漢岳之事實，業據張漢岳、何清芳、孫建智供明在卷
，上訴人除坦承轉讓安非他命予張漢岳外，於第一審就檢察官聲
請延長羈押訊問時及其後寫立自白書，亦供承有轉售安非他命予
張漢岳、何清芳情事。(2)上訴人於偵審中並未獲具保，仍多次自
白販賣毒品犯行，參酌其於審理中自承：偵查中檢察官並未向其
表示只要承認販毒即可交保等語，可知其並非主觀上以為坦承販
賣安非他命犯行即可獲具保停止羈押，而為自白，上訴人所辯其
自白販賣安非他命係為交保，無非卸責之詞，不足採取。(3)證人
何清芳於第一審詰問時改稱其係與上訴人合資販賣安非他命云云
，與先前警詢時所陳內容不符。但何清芳於警詢時所述其向上訴
人購買安非他命之情節，不僅與上訴人前揭供述及自白相符，且
上訴人於第一審初訊時供承有該販賣毒品之事實，何清芳於第一
審並證實其於警詢指述連續六次向上訴人購買安非他命無訛，其
所稱與上訴人合資購買安非他命時，綽號「小黑」之人也有去，
他知道此事，「小黑」應該是張漢岳云云，張漢岳則稱：其並不
知何清芳與上訴人有合資買安非他命之事等語，參以何清芳陳稱
：伊並未參與黃銘政遭槍擊案，亦未與上訴人有其他過節云云，
何清芳豈有僅因涉及該槍擊案遭警方約談案情，即率爾誣陷上訴
人販賣安非他命之可能。是以何清芳於警詢之陳述，縱與審判中
所供不符，因具有較可信之特別情況，且為證明犯罪事實之存否
所必要者，依刑事訴訟法第一百五十九條之二規定，自得採為認
定上訴人確有販賣安非他命予何清芳之證據。(4)證人孫建智於第
一審改稱上訴人未提供安非他命予伊施用，在偵查中所稱曾向上
訴人取得安非他命，係刑警教伊如此說的云云。然上訴人於檢察
官訊問時，經提示孫建智供述曾向其拿取安非他命，即坦承有交
付安非他命予孫建智，倘非確有其事，何不立刻要求與孫建智對
質。況孫建智於第一審證實檢察官訊問筆錄所載為其當時證述內
容，作證前檢察官有向其告知作偽證之法律效果等情，且在偵查
中作證時，與警詢已相隔約二月之久，先後二次所指述上訴人轉
讓安非他命之情節，卻仍然大致相符，難認係隨意誣陷；且其前
揭於偵查中作證時，對於上訴人何以願意免費提供安非他命供其
施用之原因，陳述甚詳，說理分明，顯無所謂一時緊張之情形，
足見孫建智上述於第一審時之證詞，係偏袒上訴人，尚難輕信，
自仍應以該證人於偵查中所為之證詞為可採，上訴人連續轉讓安
非他命予孫建智之犯行，亦堪認定。(5)上訴人確有本件連續五次
轉讓安非他命予張漢岳施用情事，業據張漢岳證述明確，與上訴
人自承其曾無償交付安非他命供張漢岳施用之供述相符，顯見上
訴人此部分自白與事實相符，事證明確。(6)上訴人所供其係向黃
名震購入毒品安非他命，經原審向花蓮縣警察局新城分局調取黃
名震毒品案件卷宗資料，及黃名震前案紀錄表，均顯示檢警並未
就黃名震涉嫌販賣安非他命部分著手偵辦，上訴人無從適用毒品
危害防制條例第十七條規定減輕其刑各等情。對於認定上訴人確
有本件販賣及轉讓第二級毒品安非他命之事實，上訴人否認犯行
所辯各節，及證人何清芳、孫建智嗣後翻異前詞之供述，均不足
採取，俱逐一說明論證、指駁綦詳，其推理論斷衡諸經驗法則、
論理法則、證據法則等皆無違背。且查：(一)上訴人於第一審審判
中對於檢察官訊問其毒品來源及之前何以供述黃名震賣其毒品時
，答稱：賣伊毒品者「是一個叫『小陳』的男子，跟黃銘政沒有
關係」及「若黃銘政是藥頭，當天被搶時，為何沒有查獲。我當
時這樣回答時，是因為我對他很失望，因他來花蓮我招待他，但
他卻說強盜案和我有關」云云，對於指稱毒品來源係購自黃名震
，前後不一；原審調取前揭警局偵辦黃銘政涉犯毒品危害防制條
例案件之卷內刑事案件移送書，亦載稱黃名震有關販賣毒品部分
，目前僅有上訴人單一指證筆錄等語，尚無因上訴人供出毒品來
源，因而破獲他人販賣毒品犯行之情事，原審認上訴人不合毒品
危害防制條例第十七條之減刑規定，即無不合，縱未傳喚黃名震
到庭與上訴人對質，無影響於認定事實及判決結果，難認有違調
查證據必要性；另原判決所稱0000000000號及000
0000000號行動電話通聯紀錄均具證據能力，理由內並未
援為論罪依據，要僅屬贅列，亦於認定事實及判決結果均尚無影
響，自不得執為適法之第三審上訴理由。(二)上訴人於檢察官偵查
中經訊以「扣案安非他命及電子秤是否供交付安使用？」答稱「
是」，原判決以該扣案安非他命及電子磅秤，係上訴人所有供本
件犯罪所用之物，業據其供承在卷，乃依毒品危害防制條例第十
八條第一項前段就毒品部分宣告沒收銷燬之，電子磅秤則依同條
例第十九條第一項規定諭知沒收，與卷內資料並無不符。其餘上
訴意旨係對原審已調查明確並於判決內論駁或說明之事項，徒憑
己見重為事實之爭辯，或任意指摘，顯與法律規定得為第三審上
訴理由之違法情形不相適合。綜上說明，應認本件上訴違背法律
上之程式，予以駁回。
據上論結，應依刑事訴訟法第三百九十五條前段，判決如主文。
中    華    民    國  九十五  年    六    月  二十九  日
                      最高法院刑事第七庭
                          審判長法官  孫  增  同
                                法官  趙  文  淵
                                法官  吳      燦
                                法官  林  開  任
                                法官  林  立  華
      本件正本證明與原本無異
                                      書  記  官
中    華    民    國  九十五  年    七    月    五    日
                                                      Ｌ


司法院資訊處製作；財團法人民間司法改革基金會備份。
